臺灣嘉義地方法院民事判決
110年度嘉小字第1083號
原      告  新安東京海上產物保險股份有限公司台南分公司

法定代理人  曾淑惠  
訴訟代理人  徐聖弦  
被      告  李守尚  
上列當事人間請求損害賠償事件，本院於民國110年12月20日言
詞辯論終結，判決如下：
    主  文
被告應給付原告新臺幣25,340元，及自民國110年11月20日起至
清償日止，按年息百分之5計算之利息。
原告其餘之訴駁回。
訴訟費用新臺幣1,000元，其中新臺幣443元由被告負擔，其餘由
原告負擔。
本判決第1項得假執行。但被告如以新臺幣25,340元為原告預供
擔保，得免為假執行。
    事實及理由
壹、程序事項
一、按訴狀送達後，原告不得將原訴變更或追加他訴，但擴張或
    減縮應受判決事項之聲明者，不在此限，民事訴訟法第255
    條第1項第3款定有明文。本件原告起訴聲明第1項原為：被
    告應給付新臺幣（下同）57,174元及自聲請調解狀繕本送達
    被告翌日起至清償日止，按年息百分之5計算之遲延利息；
    嗣當庭將其利息請求之起算日變更為「起訴狀繕本送達翌日
    」。核原告前開所為訴之變更，合於前揭法律規定，應予准
    許。
二、被告經合法通知，無正當理由而不於調解期日到場，爰依民
    事訴訟法第436條之12第1項之規定，准到場原告之聲請，命
    即為訴訟之辯論，並依原告聲請由其一造辯論而為判決。
貳、實體事項
一、原告主張：
　㈠被告於民國110年3月27日1時6分許駕駛車牌號碼000-0000號
    自小客車（下稱肇事車輛），行經嘉義市○區○○路000號前，
    因倒車不慎與由原告所承保之被保險人金泰全企業社所有、
    訴外人施羿鑫駕駛之車牌號碼000-0000號自用小貨車（下稱
    系爭車輛）發生碰撞，造成系爭車輛受損，經修復後支出修
    理費用新臺幣（下同）57,174元（含工資4,960元、烤漆7,2
    72元、零件44,942元），原告已依保險契約理賠予被保險人
    ，爰依保險法第53條、民法第184條第1項、第191條之2規定
    提起本件訴訟，並請以平均法計算折舊。
　㈡並聲明：被告應給付原告57,174元，及自起訴狀繕本送達翌
    日起至清償日止，按年息百分之5計算之利息。
二、被告未到場爭執，亦未提出書狀作何聲明或陳述。
三、本院之判斷：
  ㈠原告上開主張之事實，業據其提出系爭車輛行照、駕駛人駕
    照、道路交通事故當事人登記聯單、道路交通事故現場圖、
    估價單、車損維修照片、電子發票證明聯、理賠申請書、賠
    付查詢及彩色車損維修照片等件為證（本院卷第15至33、65
    至79頁），復有本院向嘉義市政府警察局調取之道路交通事
    故現場圖、A3類道路交通事故調查紀錄表、車損暨道路全景
    照片等資料在卷可佐（本院卷第43至53頁），且被告經合法
    通知未到場爭執，也未提出任何有利於己之聲明、陳述或證
    據供本院審酌，是經本院調查前述證據結果，認為原告前述
    主張之事實應為真實。
  ㈡按因故意或過失，不法侵害他人之權利者，負損害賠償責任
    ；汽車、機車或其他非依軌道行駛之動力車輛，在使用中加
    損害於他人者，駕駛人應賠償因此所生之損害，民法第184
    條第1項前段、第191條之2本文分別定有明文。又按汽車倒
    車時，應顯示倒車燈光或手勢後，謹慎緩慢後倒，並應注意
    其他車輛及行人，道路交通安全規則第110條第2款亦有明定
    。再按被保險人因保險人應負保險責任之損失發生，而對於
    第三人有損失賠償請求權者，保險人得於給付賠償金額後，
    代位行使被保險人對於第三人之請求權，但其所請求之數額
    ，以不逾賠償金額為限，保險法第53條第1項定有明文。經
    查，依據被告於警方調查本件車禍經過時陳稱：我駕駛AMC-
    8185號自小客車，於上述時、地倒車時，不慎擦撞後方靜止
    狀態之BJX-1235號自小貨等語（本院卷第49頁），足認本件
    事故係因被告駕駛肇事車輛於倒車之過程未注意後方狀況所
    致，是被告就本件事故之發生，自應負全部過失責任。又被
    告倒車不慎之過失行為與系爭車輛受損害間，具有相當因果
    關係，被告自應對系爭車輛所有人即金泰全企業社負侵權行
    為損害賠償責任。而原告既已依保險契約支付所承保之系爭
    汽車修復費用57,174元，因此，原告自得於其賠償金額範圍
    內代位金泰全企業社行使對被告之損害賠償請求權。
  ㈢惟按不法毀損他人之物者，被害人得請求賠償其物因毀損所
    減少之價額，民法第196條第1項亦有明文。而民法第196條
    所謂因毀損減少之價額，得以修復費用為估定之標準，但以
    必要者為限，例如修理材料以新品換舊品應予折舊，最高法
    院77年度第9次民庭會議決議闡釋甚明。依行政院所頒固定
    資產耐用年數表及固定資產折舊率表，【非運輸業用客車】
    之耐用年數為5年，依平均法計算其折舊結果（即以固定資
    產成本減除殘價後之餘額，按固定資產耐用年數表規定之耐
    用年數平均分攤，計算折舊額），每年折舊率為5分之1，並
    參酌營利事業所得稅查核準則第95條第6項規定「固定資產
    提列折舊採用定率遞減法者，以1年為計算單位，其使用期
    間未滿1年者，按實際使用之月數相當於全年之比例計算之
    ，不滿1月者，以1月計」。經查，系爭車輛出廠時間為106
    年1月，迄本件車禍發生時即110年3月27日，已使用4年3月
    ，則零件扣除折舊後之修復費用估定為13,108元【計算方式
    ：1.殘價＝取得成本÷（耐用年數＋1）即44,942÷（5+1）≒7,4
    90（小數點以下四捨五入）；2.折舊額＝（取得成本－殘價）
    ×1/（耐用年數）×（使用年數）即（44,942－7,490) ×1/5×
    （4+3/12）≒31,834（小數點以下四捨五入）；3.扣除折舊
    後價值＝（新品取得成本－折舊額）即44,942－31,834＝13,108
    】，準此，本件系爭車輛折舊後零件修復費用13,108元，加
    計毋庸扣除折舊之工資4,960元及烤漆7,272元，故原告得代
    位向被告請求損害賠償之金額為25,340元【計算式：13,108
    +4,960+7,272】。
四、綜上所述，原告本於侵權行為及保險法代位權之法律關係，
    請求被告給付25,340元及自起訴狀送達翌日即110年11月20
    日（本院卷第59頁）起至清償日止，按年息百分之5計算之
    利息，為有理由，應予准許；逾此部分之請求，則無理由，
    應予駁回。
五、本判決原告勝訴部分，係適用小額程序所為被告敗訴之判決
    ，依民事訴訟法第436條之20規定，應依職權宣告假執行。
    並依同法第392條第2項規定，職權宣告被告如預供擔保，得
    免為假執行。
六、訴訟費用負擔之依據：依民事訴訟法第79條及同法第436條
    之19條第1項規定，確定本件訴訟費用額為第一審裁判費1,0
    00元，應由兩造依其勝敗比例分擔，即被告負擔443元【計
    算式：25,340÷57,174×1,000≒443（小數點以下四捨五入）
    】，餘由原告負擔。
中　　華　　民　　國　　111 　年　　1 　　月　　3 　　日
                  臺灣嘉義地方法院嘉義簡易庭
                                  法　官　周欣怡
以上正本係照原本作成。
如對本判決上訴，須於判決送達後20日內向本庭（嘉義市文化路
308之1號）提出上訴狀（均須按他造當事人之人數附繕本）。如
委任律師提起上訴者，應一併繳納上訴審裁判費。
民事訴訟法第436條之24第2項規定：對小額程序之第一審裁判之
上訴或抗告，非以其違背法令為理由，不得為之。
中　　華　　民　　國　　111 　年　　1 　　月　　3 　　日
                                  書記官  葉芳如